【裁判字號】    96,重訴,50
【裁判日期】    970723
【裁判案由】    拆屋還地
【裁判全文】
臺灣板橋地方法院民事判決              96年度重訴字第50號
原      告
即反訴被告  己○○
訴訟代理人  毛國樑律師
複代 理 人  陳佳雯律師
被      告
即反訴原告  丁○○
兼上一人
訴訟代理人  丙○○
上二人共同
訴訟代理人  劉衡慶律師
            林彥苹律師
            陳盈潔律師
            戊○○律師
被      告  甲○○
            乙○○
上二人共同
訴訟代理人  戊○○律師
上列當事人間請求拆屋還地事件，經本院於民國97年6 月25日言
詞辯論終結，判決如下：
    主  文
被告甲○○應自坐落臺北縣三重市○○○段陡門頭小段20之7 地
號土地上如附圖所示Ｂ部分面積合計伍貳點肆柒平方公尺（第一
層為壹點柒柒平方公尺；第二層為貳零點柒零平方公尺）之建
物內遷出。
被告丁○○應將坐落臺北縣三重市○○○段陡門頭小段20之7 地
號土地上如附圖所示Ｂ部分面積合計伍貳點肆柒平方公尺（第一
層為壹點柒柒平方公尺；第二層為貳零點柒零平方公尺）之建
物拆除，將該基地返還予原告；並應給付原告新臺幣玖仟肆佰零
伍元，及自民國九十六年一月十一日起至拆屋還地日止，按月給
付原告以新臺幣壹仟捌佰捌拾壹元計算之損害金。
被告乙○○應自坐落臺北縣三重市○○○段陡門頭小段20之7 地
號土地上如附圖所示Ｃ部分面積貳貳點柒平方公尺、C1部分面
積貳點伍陸平方公尺、C2部分面積貳點貳平方公尺之建物
內遷出。
被告丙○○應將坐落臺北縣三重市○○○段陡門頭小段20之7 地
號土地上如附圖所示Ｃ部分面積貳貳點柒平方公尺、C1部分面
積貳點伍陸平方公尺、C2部分面積貳點貳平方公尺之建物
拆除，將該基地返還予原告；並應給付原告新臺幣壹萬陸仟伍佰
壹拾伍元，及自民國九十六年一月十一日起至拆屋還地日止，按
月給付原告以新臺幣仟佰零元計算之損害金。
原告其餘之訴駁回。
訴訟費用由被告丁○○、丙○○負擔十分之七，餘由原告負擔。
本判決第一項於原告以新臺幣伍拾萬元為被告甲○○供擔保後，
得假執行；但被告甲○○如以新臺幣壹佰伍拾萬元為原告預供擔
保，或將請求之標的物提存後，得免為假執行。
本判決第二項原告勝訴部分，於原告以新台幣柒拾萬元為被告丁○○供擔保後，得假執行；但被告丁○○如以新臺幣貳佰壹拾萬
元為原告預供擔保，或將請求之標的物提存後，得免為假執行。
本判決第三項於原告以新臺幣捌拾萬元為被告乙○○供擔保後，
得假執行；但被告乙○○如以新臺幣貳佰肆拾萬元為原告預供擔
保，或將請求之標的物提存後，得免為假執行。
本判決第四項原告勝訴部分，於原告以新台幣壹佰貳拾萬元為被
告丙○○供擔保後，得假執行；但被告丙○○如以新臺幣佰陸
拾萬元為原告預供擔保，或將請求之標的物提存後，得免為假執
行。
原告其餘假執行之聲請駁回。
反訴原告之訴駁回。
反訴訴訟費用由反訴原告負擔。
    事實及理由
壹、本訴部分
一、按訴狀送達後，原告不得將原訴變更或追加他訴，但經被告
    同意者，不在此限，民事訴訟法第255 條第1 項第1 款定有
    明文。又被告於訴之變更或追加無異議，而為本案之言詞辯
    論者，視為同意變更或追加，同法第255 條第2 項亦有明文
    可資參照。原告於本件起訴之初，其訴之聲明為：(一)被告丁○○、丙○○應分別將如附圖所示Ｂ、Ｃ部分建物拆除，將
    前開土地返還予原告，並應分別給付原告新臺幣（下同）25
    ,885 元 、38,555元，及各自民國96年1 月7 日起至返還前
    項土地之日止，按月給付依5,177 元、7,711 元計算之損害
    金。(二)願供擔保請准宣告假執行。嗣於96年5 月16日除具狀
    追加被告甲○○、乙○○外，並變更暨追加聲明為(一)被告丁○○、甲○○應將坐落臺北縣三重市○○○段陡門頭小段20
    之7 地號土地上如附圖所示Ｂ部分面積合計52.47 平方公尺
    （第一層為31.77 平方公尺；第二層為20.70 平方公尺）之
    建物拆除，將該基地交還予原告；並應給付原告15,670元，
    及自96年1 月11日起至拆屋還地日止，按月給付原告以3,13
    4 元計算之損害金。(二)被告丙○○、乙○○應將坐落臺北縣
    三重市○○○段陡門頭小段20之7 地號土地上如附圖所示Ｃ
    部分面積22.37 平方公尺、C1部分面積32.56 平方公尺、C2
    部分面積23.23 平方公尺之建物拆除，將該基地交還予原告
    ；並應給付原告27,520元，及自96年1 月11日起至拆屋還地
    日止，按月給付原告以5,50 4元計算之損害金。(5)願供擔保
    請准宣告假執行。後又於本院97年1 月28日行言詞辯論程序
    時，當庭變更聲明為(一)被告甲○○應自坐落臺北縣三重市○○○段陡門頭小段20之7 地號土地上如附圖所示Ｂ部分面積
    合計52.47 平方公尺（第一層為31.77 平方公尺；第二層為
    20.70 平方公尺）之建物內遷出。(二)被告丁○○應將坐落臺
    北縣三重市○○○段陡門頭小段20之7 地號土地上如附圖所
    示Ｂ部分面積合計52.47 平方公尺（第一層為31.7 7平方公
    尺；第二層為20.70 平方公尺）之建物拆除，將該基地交還
    予原告；並應給付原告15,670元，及自民國96年1 月11日起
    至拆屋還地日止，按月給付原告以3,134 元計算之損害金。
    (三)被告乙○○應自坐落臺北縣三重市○○○段陡門頭小段20
    之7 地號土地上如附圖所示Ｃ部分面積22.37 平方公尺、C1
    部分面積32.56 平方公尺、C2部分面積23.23 平方公尺之建
    物內遷出。(四)被告丙○○應將坐落臺北縣三重市○○○段陡
    門頭小段20之7 地號土地上如附圖所示Ｃ部分面積22.37 平
    方公尺、C1部分面積32.56 平方公尺、C2部分面積23.23 平
    方公尺之建物拆除，將該基地交還予原告；並應給付原告27
    ,520 元 ，及自96年1 月11日起至拆屋還地日止，按月給付
    原告以5,504 元計算之損害金。(五)願供擔保請准宣告假執行
    。被告對於以上之追加及變更部分，均無異議而為本案之言
    詞辯論，視為同意原告之追加及變更，依上揭說明，自應准
    許，合先敘明。
二、原告起訴主張：
  (一)緣坐落臺北縣三重市○○○段陡門頭小段20之7 地號土地全
    部，面積313 平方公尺（下稱系爭土地），及其上門牌號碼
    臺北縣三重市○○街210 巷13之1 號未辦保存登記建物如附
    圖所示Ａ部分面積合計211.96平方公尺（下稱系爭Ａ建物）
    ，原為訴外人庚○○所有，經本院93年度執字第35233 號執
    行事件，定期於民國95年7 月28日公開拍賣，由原告參與投
    標而拍定買得，經原告繳納買賣價金後，本院於95年8 月7
    日核發不動產權利移轉證書，原告於95年8 月11日收到，並
    於95年8 月22日辦畢所有權移轉登記。而依本院上開拍賣公
    告備註欄所載，系爭土地上門牌號碼臺北縣三重市○○街21
    0 巷13之1 號未辦保存登記建物除有如附圖所示系爭Ａ建物
    原為訴外人庚○○所有外，尚有如附圖所示Ｂ部分面積合計
    52.47 平方公尺（下稱系爭Ｂ建物）為被告丁○○所有；如
    附圖所示Ｃ、C1、C2部分面積合計78.16 平方公尺（下稱系
    爭Ｃ建物）為丙○○所有。又該等房屋係屬違章建築，並未
    辦理保存登記，且拍賣公告內亦無該占用者有何租地建屋之
    合法占有權源之記載，足示被告丁○○、丙○○分別所有之
    上開建物占用系爭土地均屬無權占用，原告自得依民法第
    767 條規定，請求被告丁○○、丙○○分別將系爭Ｂ建物、
    系爭Ｃ建物予以拆除，將所占用之基地返還予原告。另因系
    爭Ｂ、Ｃ建物內分別尚有被告甲○○、乙○○共同居住其中
    ，且渠等2 人之占用系爭土地情形核與被告丁○○、丙○○
    相同，皆屬無權占用，故為達拆除之目的，自有一併訴請渠
    等2 人自系爭Ｂ、Ｃ建物內遷出之必要。
  (二)被告雖以系爭土地為被告丁○○、丙○○之母所購，約定登
    記於被告丁○○、丙○○之兄即訴外人庚○○之名下，而主
    張依民法第425 條之1 規定，係屬有權合法占有系爭土地云
    云。然姑不論關於被告所提出之協議同意書之真正，原告已
    予以否認，縱令該協議同意書內容為真，因該協議同意書乃
    係被告家人間關於使用系爭土地或負擔稅費等事項之內部債
    權協議，並無對世效力，自不得對抗原告而為主張。抑且依
    民法425 條之1 規定，需具備「土地及其土地上之房屋同屬
    一人所有」之要件，方有該條之適用，而本件系爭土地係登
    記為訴外人庚○○1 人所有，系爭Ｂ、Ｃ建物則分別為被告
    丁○○、丙○○所有，顯然已不符「土地及其土地上之房屋
    同屬一人所有」之要件，自無適用該條之餘地。又被告雖復
    抗辯渠等對於系爭土地得依法主張地上權，並非無權占有云
    云，惟依民法第758 條規定，被告對系爭土地既並未辦理地
    上權設定登記，依法即不能主張對系爭土地有地上權。更何
    況，依本院95年6 月6 日現場履勘時執行筆錄所記載之內容
    ，被告丁○○、丙○○及訴外人庚○○均已當場表示係屬無
    償使用土地，並無租地建屋情形，即已足見被告丁○○、丙○○自始即係以無償使用借貸關係使用系爭土地，參酌最高
    法院95年度台上字第2717號判決意旨，使用借貸契約為債權
    之關係，僅契約當事人相互間有效力，第三人並不當然受拘
    束，是以被告丁○○、丙○○自不得主張使用借貸關係對抗
    原告，渠等為無權占有甚明。
  (三)又被告丁○○、丙○○分別無權占用系爭土地興建系爭Ｂ、
    Ｃ建物，依最高法院67年台上字第3622號判例意旨，原告非
    不得請求渠等2 人賠償相當於租金之損害金，其計算式如次
    ：(1)被告丁○○所有系爭Ｂ建物占用系爭土地之面積為31.7
    7 平方公尺，而系爭土地之申報地價為每平方公尺11,840元
    ，則準用土地法第97條規定結果，自95年8 月11日原告收受
    權利移轉證書取得系爭土地所有權之日起至96年1 月10日止
    ，計有5 月，損害金為15,670元（11,840元/ 平方公尺×31
    .77 平方公尺×10％÷12月＝3,134 元/ 月；3,134 元/ 月
    ×5 月＝15,670元），另自96年1 月11日起至拆屋還地之日
    止，應按月給付3,134 元。(2)被告丙○○所有系爭Ｃ建物占
    用系爭土地之面積為55.79平方公尺，系爭土地之申報地價
    為每平方公尺11,840元，則準用土地法第97條規定結果，自
    95年8 月11日原告收受權利移轉證書取得系爭土地所有權之
    日起至96年1 月10日止，計有5 月，損害金為27,520元（11
    ,840 元/平方公尺×55.79 平方公尺×10％÷12月＝5,504
    元/ 月；5,504 元/ 月×5 月＝27,520元），另自96年1 月
    11日起至拆屋還地之日止，應按月給付5,504元。
  (四)爰依民法第767 條、第179 條及第184 條第1 項規定，提起
    本件訴訟，並聲明求為判決：(1)被告甲○○應自坐落臺北縣
    三重市○○○段陡門頭小段20之7 地號土地上如附圖所示Ｂ
    部分面積合計52.47 平方公尺（第一層為31.77 平方公尺；
    第二層為20.70 平方公尺）之建物內遷出。(2)被告丁○○應
    將坐落臺北縣三重市○○○段陡門頭小段20之7 地號土地上
    如附圖所示Ｂ部分面積合計52.47 平方公尺（第一層為31.7
    7 平方公尺；第二層為20.70 平方公尺）之建物拆除，將該
    基地交還予原告；並應給付原告15,670元，及自民國96年1
    月11日起至拆屋還地日止，按月給付原告以3,134 元計算之
    損害金。(3)被告乙○○應自坐落臺北縣三重市○○○段陡門
    頭小段20 之7地號土地上如附圖所示Ｃ部分面積22.37 平方
    公尺、C1部分面積32.56 平方公尺、C2部分面積23.23 平方
    公尺之建物內遷出。(4)被告丙○○應將坐落臺北縣三重市○○○段陡門頭小段20之7 地號土地上如附圖所示Ｃ部分面積
    22.37 平方公尺、C1部分面積32.56 平方公尺、C2部分面積
    23.23 平方公尺之建物拆除，將該基地交還予原告；並應給
    付原告27,520元，及自96年1 月11日起至拆屋還地日止，按
    月給付原告以5,504 元計算之損害金。(5)願供擔保請准宣告
    假執行。
三、被告則以下列陳詞抗辯，並均聲明求為判決：原告之訴及假
    執行之聲請均駁回，如受不利判決，願供擔保請准宣告免為
    假執行。
  (一)系爭土地係由訴外人辛○（即被告丁○○、丙○○之母）於
    52年3 月10日所購得，用以供作被告丁○○、丙○○暨其兄
    弟姊妹居住使用，當時並約定登記於其中一人即被告丁○○
    、丙○○之兄庚○○名下（嗣於97年6 月25日言詞辯論程序
    時，改辯稱：系爭土地係被告丁○○、丙○○兄弟等9 人所
    共同出資向系爭土地之前手購買，並借名登記於其兄庚○○
    名下）。而關於系爭土地所負之一切稅捐及其他費用概由被
    告丁○○、丙○○暨其兄弟姊妹平均負擔，且系爭土地於日
    後若有合建或買賣等事宜，亦由上開兄弟姊妹等人依比例均
    分，其契稅及登記費用等概平均分擔，並立有協議同議書可
    資證明。觀之上情，可以清楚得知系爭土地實際出資購買之
    所有權人係為被告丁○○、丙○○之母親辛○，僅係借名登
    記於訴外人庚○○名下。依此，系爭土地之實際所有權人既
    為被告丁○○、丙○○之母親辛○，則被告丁○○、丙○○
    於繼承開始時，自然與其兄弟姊妹共同繼承系爭土地之所有
    權，故系爭土地實應為被告丁○○、丙○○暨其兄弟姊妹所
    共有，而系爭Ｂ、Ｃ建物又係被告丁○○、丙○○分別出資
    所興建，且有獨立之所有權，屬被告丁○○、丙○○分別所
    有，依據民法第425 條之1 規定暨最高法院48年台上字第
    1457號判例意旨，系爭土地與其上系爭Ｂ、Ｃ建物既分屬被
    告丁○○、丙○○所有，嗣因系爭土地遭法院拍賣，致土地
    與房屋異其所有人，則不論依上揭民法第425 條之1 規定或
    上揭最高法院之見解，被告丁○○、丙○○就系爭土地均得
    依法主張租賃權或地上權，非為無權占有至為灼然。
  (二)退步言之，縱令被告丁○○、丙○○非系爭土地之共有人，
    惟細繹上揭法條暨最高法院判例意旨，乃側重於房屋所有權
    與基地利用權一體化之體現，並基於房屋既得使用權保護原
    則之考量，進一步肯認基地使用權不因基地物權之嗣後變動
    而受影響，藉以調和土地與建物之利用關係，庶符社會正義
    之要求。則本件原告於拍得系爭土地前，既已知悉系爭土地
    上業已存在系爭Ｂ、Ｃ建物，是被告丁○○、丙○○對系爭
    土地原已取得基地利用權。嗣因系爭土地遭拍賣致房地易主
    時，雖與上揭法律及最高法院見解所稱土地及房屋同屬一人
    情形未盡相同，但就上揭法律規範目的及最高法院判例見解
    要旨及債權物權化之趨勢而言，亦應得依「相類事實，應為
    同一之處理」之法理而為類推適用。故被告丁○○、丙○○
    占用系爭土地，顯非毫無占有之正當法律權源，原告訴請拆
    屋還地，並無理由。且原告於買受系爭土地之前，既已知悉
    系爭土地上有系爭Ｂ、Ｃ建物存在，則其於買受系爭土地後
    ，即請求被告拆屋還地，亦屬權利濫用。
貳、反訴部分
一、反訴原告即被告丁○○、丙○○起訴主張：
  (一)系爭土地原為反訴原告父母於48年間經當地鄰長壬○○及癸○仲介，向子○○等人租地建物供全家人生活居住。後於51
    年12月間，再次經壬○○及癸○介紹，由反訴原告母親辛○
    出資購買系爭土地（惟嗣於97年6 月25日言詞辯論程序時，
    改稱：系爭土地係反訴原告丁○○、丙○○兄弟等9 人所共
    同出資向系爭土地之前手購買，並借名登記於其兄庚○○名
    下），而當時反訴原告之姊姊丑○、寅○○，均已成年且有
    工作收入，故亦有出資貼補。當時原地主眾多，擔心有人反
    悔騷擾，而反訴原告之兄即訴外人庚○○當時在軍中服役，
    若有糾紛可由軍方協調處理，故反訴原告母親乃將系爭土地
    「借名登記」於反訴原告之兄即訴外人庚○○名下，而因母
    親辛○並不識字，故均有卯○○之人從旁協助該買賣事宜。
    嗣於52年3 月，由母親辛○要求下，訴外人庚○○立下如反
    訴原證2 之協議同議書，承諾系爭土地為母親辛○出資購買
    ，作為兄弟姊妹居住使用，並協議如下：「(1)土地及地上建
    物由兄弟姊妹共同使用。(2)使用土地及建物者需共同分擔稅
    金及他項費用等。(3)該土地及建物如有兄弟姊妹需增建或改
    建，本人無條件配合同意使用。(4)爾後如有土地買賣或與他
    人合建，本人無條件同意照比例分配由9 位兄弟姊妹共同持
    有，而各項契稅及登記費用等平均分擔。」。而當時因辰○○、巳○○2 位弟弟尚未成年，而未於該協議同意書上簽名
    ，然已足證出資購買系爭土地之所有權人為母親辛○，其有
    意留給全部子女居住使用之意。
  (二)承前所述，系爭土地實為反訴原告母親借名登記於訴外人庚○○之名下，後母親於69年過世，因母親名義下已無任何財
    產並未辦理繼承登記，而兄弟姊妹間重人情倫理，且亦有協
    議同議書存在，故亦未要求更正系爭土地之名義人。然而民
    法第1148條規定，繼承開始時，繼承人自然承受被繼承人財
    產上之一切權利義務，故系爭土地之實際所有權人既為反訴
    原告母親所有，反訴原告於繼承開始時，自然與兄弟姊妹共
    同繼承系爭土地之所有權，故系爭土地實為反訴原告與兄弟
    姊妹共9 人所共有，而系爭Ｂ、Ｃ建物又係為反訴原告於64
    年間所自行出資興建，且有獨立出入之門戶，與系爭Ａ建物
    並不互通，故系爭Ｂ、Ｃ建物係有獨立之所有權，且反訴原
    告即各為所有權人。因此，依據民法第425 條之1 規定，土
    地與其上建物同屬一人所有，而分別移轉不同人時，應推定
    有法定租賃關係存在，此為債權物權化之結果，因土地上有
    建物之情形，一般人於買受土地時，即能清楚知悉該狀況，
    故其具有「公示性」存在，而承認具有物權之絕對效力。本
    件系爭土地為反訴原告與兄弟姊妹所共有，其上建物又為反
    訴原告所有，況反訴被告於買受之時，即知其上有建物存在
    之情，應推斷反訴被告默許反訴原告繼續使用土地。故依據
    民法第425 條之1 規定及最高法院48年台上字第1457號判例
    意旨，均應推定在房屋得使用期限內，反訴原告與反訴被告
    間具有租賃關係存在，此並有最高法院92年度台上字第1984
    號判決意旨可供參照。
  (三)又退步言之，縱使本件與民法第425 條之1 規定所稱之「土
    地及房屋同屬一人」情形未盡相同，但揆諸上揭法條暨最高
    法院判例規範之目的及債權物權化之趨勢考量，亦應依「相
    類事實，應為同一之處理」之法理，而類推適用前揭法文之
    規定及判例意旨，推定房屋受讓人與土地所有人間於房屋得
    使用期限內有租賃關係存在。
  (四)爰提起本件反訴，並聲明求為判決：確認反訴原告與反訴被
    告間，就反訴原告分別所有如附圖所示Ｂ、Ｃ、C1、C2建物
    部分，與反訴被告所有之系爭土地間，有租賃關係存在。
二、反訴被告即原告則以：反訴原告並未舉證其所提之協議同意
    書之真正，自不能認其為真正，且反訴原告母親於69年間過
    世，若謂系爭土地為反訴原告兄弟姊妹所共有，何以不予分
    配登記，卻始終由庚○○登記為單獨所有，足見臨訟編飾之
    詞。退萬步言，縱該協議同意書之內容為真，然因該協議同
    意書乃反訴原告家人關於使用系爭土地或負擔稅費等事項之
    內部債權協議，並無對世效力，不得對抗原告而主張。故依
    土地法第43條規定，系爭土地於移轉為反訴被告所有之前，
    係登記為訴外人庚○○單獨所有，任何當事人間書面之協議
    ，不論其本意究為借名，或贈與、買賣或其他原因，於未依
    法至地政機關為所有權登記前，其所有權人即仍為登記名義
    人，而按民法第425 條之1 規定，需土地及其上房屋同屬一
    人所有，今系爭土地原本登記為訴外人庚○○所有，系爭建
    物卻分屬反訴原告所有，顯然已不符土地及其上房屋同屬一
    人之要件，自無該條之適用。抑且系爭土地自93年12月17日
    第1 次拍賣至95年1 月20日拍定為止，期間反訴原告從無異
    議，反訴被告依拍賣公告所載系爭土地並無租賃關係而參與
    投標，嗣反訴原告不甘，為謀多得搬遷費，實則其地上建物
    已為數十年老舊不堪之違章建物，意圖阻撓合法權益甚明，
    審酌誠信原則及社會公義暨權利利益，自不應容反訴原告妄
    自非為等語，資為抗辯，並聲明求為判決：反訴原告之訴駁
    回。
、兩造爭執暨不爭執事項
一、不爭執事項部分（見本院卷第189至第191頁）：
  (一)坐落臺北縣三重市○○○段陡門頭小段20之7 地號土地全部
    ，面積313 平方公尺（下稱系爭土地），及其上門牌號碼臺
    北縣三重市○○街210 巷13之1 號未辦保存登記建物如附圖
    所示Ａ部分面積合計211.96平方公尺（下稱系爭Ａ建物），
    原為訴外人庚○○所有，經本院93年度執字第35233 號執行
    事件，定期於95年7 月28日公開拍賣，由原告參與投標而拍
    定買得，經原告繳納買賣價金後，本院於95年8 月7 日核發
    不動產權利移轉證書，原告於95年8 月11日收到，依強制執
    行法第98條第1 項規定即日起取得上開不動產之所有權，並
    已於95年8 月22日辦妥所有權移轉登記在案。
  (二)系爭土地上門牌號碼臺北縣三重市○○街210 巷13之1 號未
    辦保存登記建物除有如附圖所示系爭Ａ建物外，尚有如附圖
    所示Ｂ部分面積合計52.47 平方公尺（下稱系爭Ｂ建物）；
    如附圖所示Ｃ、C1、C2部分面積合計78.16 平方公尺（下稱
    系爭Ｃ建物）。而系爭Ｂ建物為被告丁○○所有，系爭Ｃ建
    物為被告丙○○所有，且依本院前開執行事件之拍賣公告所
    載，均無租地建屋情形。
  (三)被告丁○○、丙○○及訴外人庚○○於95年6 月6 日本院93
    年度執字第35233 號拍賣抵押物強制執行事件，現場履勘時
    ，均已當場表示系爭Ｂ、Ｃ建物之使用系爭土地係屬無償使
    用，並無租地建屋情形。
  (四)被告丁○○所有系爭Ｂ建物占用系爭土地之面積為31.77 平
    方公尺；被告丙○○所有系爭Ｃ建物占用系爭土地之面積為
    55.79 平方公尺；系爭土地之申報地價以每平方公尺11,840
    元計算。
  (五)本件訴訟標的法律關係為：民法第767 條之物上請求權、第
    179 條之不當得利請求權、第184 條第1 項之侵權行為損害
    賠償請求權。
二、爭執事項部分：
    本件經依民事訴訟法第271 條之1 準用同法第270 條之1 第
    1 項第3 款規定，整理並協議簡化爭點後，兩造同意就本院
    97年6 月25日言詞辯論程序時，兩造協議簡化之下列爭點為
    主張及辯論（見本院卷第190 至191 頁），茲就各項爭點審
    究如次。
  (一)被告丁○○、丙○○分別所有之系爭Ｂ、Ｃ建物占用原告所
    有之系爭土地是否有正當權源？亦即(1)本件有無民法第425
    條之1 規定及最高法院48年台上字第1457號判例意旨之適用
    ？(2)本件有無民法第425 條之1 規定之類推適用？
  (二)原告訴請拆屋還地，是否為權利濫用？
肆、關於「被告丁○○、丙○○分別所有之系爭Ｂ、Ｃ建物占用
    原告所有之系爭土地是否有正當權源？即(一)本件有無民法第
    425 條之1 規定及最高法院48年台上字第1457號判例意旨之
    適用？(二)本件有無民法第425 條之1 規定之類推適用？」爭
    點部分：
  (一)按土地與房屋為各別之不動產，各得單獨為交易之標的，且
    房屋性質上不能與土地分離而存在，亦即使用房屋必須使用
    該房屋之基地，故土地及房屋同屬一人，而將土地及房屋分
    開、同時或先後出賣，其間雖無地上權設定，然除有特別情
    事，可解釋為當事人之真意，限於賣屋而無基地之使用外，
    均應推斷土地承買人默許房屋承買人繼續使用土地，最高法
    院48年台上字第1457號固著有判例可參，且上開判例之意旨
    除於89年5 月5 日增訂民法第425 條之1 規定時，經予明文
    化外，並進而推定在房屋使用期限內視為有租賃關係存在，
    此觀民法第425 條之1 規定即明。然細繹上開判例意旨及民
    法第425 條之1 規定內容，其適用之共同前提，則均需具備
    土地與其土地上之房屋同屬一人所有之要件。易言之，倘土
    地與土地上之房屋非屬同一人所有時，即應認與上開判例或
    法條規定之情形有所不符，而無適用上開判例或法條之餘地
    。經查：
  (1)被告丁○○、丙○○雖於本院最後1 次言詞辯論期日時，翻
    異前詞改辯稱：系爭土地是由被告丁○○、丙○○等兄弟9
    人所共同出資向系爭土地之前手購買，僅約定借名登記於訴
    外人即渠等大哥庚○○之名下，故系爭土地實為渠等兄弟等
    9 人所共有，渠等係系爭土地之所有（共有）人無誤云云，
    然此非但為被告所否認，且亦與被告2 人於本件審理之初迄
    最後1 次言詞辯論期日前，渠等所一再抗辯：系爭土地係渠
    等之母親辛○所購買，而約定借名登記於大哥庚○○名下等
    情（見本院卷第27頁、第62至第63頁、第65頁、第199 頁）
    相違背。再參以被告丁○○、丙○○雖舉出如被證1 所示之
    協議同意書（見本院卷第31頁）為證，藉資證明系爭土地確
    為渠等兄弟9 人所共同購買，然觀之該協議同意書所載內容
    ，其開宗明義首段已闡釋「系爭土地係為訴外人庚○○之母
    親辛○所出資向子○○等人購買做為兄弟姊妹居住使用」等
    語綦詳，且其後見證人部分亦係記載『出資人辛○』，核與
    被告丁○○、丙○○前揭所辯明顯不符，可徵渠等辯稱系爭
    土地實為渠等兄弟共9 人所出資購買云云，誠非事實，委無
    足取。至被告丁○○、丙○○雖又另舉臺灣高等法院96年度
    上易字第958 號民事判決為據，並稱於該判決中業經認定系
    爭土地確為渠等兄弟共9 人所共有之事實無誤，自應可作為
    本件判決之基礎云云。惟姑不論經本院綜觀上開判決全文內
    容，始終均未論及系爭土地係屬被告丁○○、丙○○等兄弟
    9 人所共有之事實，更何況縱令上開判決確於理由中為如是
    認定，然該理由中之判斷亦非當然具有既判力，倘有顯然違
    背法令之情形，或當事人已提出新訴訟資料，足以推翻原判
    斷者，即應解為在同一當事人就該重要爭點所提起之訴訟，
    法院及當事人就該已經法院判斷之重要爭點，均得任作相反
    之判斷或主張，意即並無法拘束本院依調查證據之結果，依
    自由心證，判斷事實真偽之職權行使。是被告丁○○、丙○○另舉臺灣高等法院96 年 度上易字第958 號民事判決為據
    ，抗辯系爭土地確為渠等兄弟共9 人所出資購買云云，亦無
    足取。
  (2)又關於系爭土地實際上乃係被告丁○○、丙○○與訴外人庚○○之母親辛○所出資購買，約定借名登記於訴外人庚○○
    名下乙節，業經被告提出協議同意書在卷為證，原告雖否認
    該協議同意書之真正，惟僅空言否認，並未提出任何證據證
    明。參以該協議同意書係屬真正之事實，業經另案臺灣高等
    法院96年度上易字第958 號民事判決認定在案，而原告與被
    告丁○○、丙○○均為上開訴訟之當事人，且關於此一重要
    爭點，該法院於判決理由中，亦已本於當事人辯論之結果，
    為判斷，復無顯然違背法令或當事人已提出新訴訟資料，足
    以推翻原判斷之情形，則本院及原告自亦應受其拘束，不得
    再任作相反之判斷或主張，始符民事訴訟上之誠信原則。故
    原告否認上揭協議同意書係屬真正云云，並不足取，系爭土
    地係由被告丁○○、丙○○與訴外人庚○○之母親辛○所出
    資購買，約定借名登記於訴外人庚○○名下，洵堪認定。
  (3)按不動產物權，依法律行為而取得、設定、喪失及變更者，
    非經登記，不生效力，民法第758 條定有明文。而買賣為法
    律行為，故基於買賣取得不動產之所有權者，非經登記不生
    效力。次按當事人約定，一方（即借名者）經他方（即出名
    者）同意，而就屬於一方現在或將來之財產，以他方之名義
    ，登記為所有人或其他權利人，即為借名契約。而在現行法
    下，借名契約乃無名契約，依私法自治原則，當事人基於特
    定目的而訂立借名契約，如未違反強制規定或公序良俗，當
    非法所不許。而法律並無禁止父母將其不動產借用子女名義
    登記之強制規定，即難認本件訴外人庚○○與辛○間就系爭
    土地所為之借名登記契約係屬脫法行為而應歸無效。基此，
    訴外人庚○○與辛○間就系爭土地所為之借名登記契約既屬
    有效，已如前述，且借名契約於現行法制下乃屬無名契約性
    質，故關於當事人間之權利義務，自應先依雙方當事人之契
    約內容而定，契約未約定者，則以補充解釋之方法定之，並
    參考民法關於委任之相關規定。從而，借名者（即訴外人辛○）依借名契約，將屬於渠所買受之財產（即系爭土地）所
    有權登記為出名者（即訴外人庚○○）所有後，依民法第75
    8 條規定，系爭土地之法律上所有人即為出名人（即訴外人
    庚○○），而非借名者（即訴外人辛○），雖出名者（即訴
    外人庚○○）於借名關係終止後，負有返還系爭土地與借名
    人（即訴外人辛○）之義務，然在未辦畢移轉登記以前，仍
    難謂出名者（即訴外人庚○○）非系爭土地之所有人。易言
    之，本件雖借名登記屬實，然因該借名登記契約並未經合法
    終止，且尚未經辦妥移轉登記，自仍應認系爭土地之所有人
    仍為訴外人庚○○，並非訴外人辛○，更非係由被告丁○○
    、丙○○等兄弟9 人所共有。
  (4)復按以非經登記不得移轉之財產為贈與者，在未為移轉登記
    前，其贈與不生效力，88年4 月21日修正前民法第407 條亦
    有明文。因此，縱令依上揭協議同意書之內容，可認訴外人
    辛○確實有意將渠對於系爭土地之權利贈與其子女即被告丁○○、丙○○兄弟等9 人所共同享有，且訴外人庚○○對此
    亦知悉並表示同意配合，惟於被告丁○○、丙○○等人依上
    開約定之內容，請求訴外人庚○○配合辦理系爭土地所有權
    （即應有部分各9 分之1） 之移轉登記，並確實辦妥以前，
    因贈與同屬法律行為，故基於贈與取得不動產所有權者，非
    經登記，依法亦不生效力。而被告丁○○、丙○○復已自認
    從未經登記為系爭土地之所有權（共有權）人等語屬實（見
    本院卷第189 頁），則依民法第758 條規定，自仍難認被告
    丁○○、丙○○已成為系爭土地合法共有人之一。是被告丁○○、丙○○辯稱渠等係系爭土地之所有權（共有權）人之
    一云云，亦不足採。至被告丁○○、丙○○另以系爭土地係
    渠等兄弟共9 人所出資購買，而約定借名登記於大哥庚○○
    名下為由，抗辯渠2 人均為系爭土地之共有人云云，然被告
    丁○○、丙○○已自認從未經登記為系爭土地之所有權（共
    有權）人，則依民法第758 條規定，已難認渠等為系爭土地
    共有人之一，況關於系爭土地實係訴外人辛○出資所購，而
    約定借名登記於訴外人庚○○名下乙情，復業如上述，可見
    被告丁○○、丙○○前揭之所辯，同屬不可採，實為明確。
  (5)綜上，系爭土地既從未曾由被告丁○○、丙○○等兄弟9人
    所（共）有，即渠等並非是系爭土地之所有權（共有權）人
    ，則揆之前揭說明，顯然未具備系爭土地與其土地上之房屋
    即系爭Ｂ、Ｃ建物應屬同一人所有之前提要件，自難認有民
    法第425 條之1 規定及最高法院48年台上字第1457號判例意
    旨之適用。是被告抗辯本件應有上開法條及判例意旨之適用
    云云，委無足取。
  (二)另按『最高法院48年台上字第1457號判例謂：土地與房屋為
    各別之不動產，各得單獨為交易之標的，且房屋性質上不能
    與土地使用權分離而存在，亦即使用房屋必須使用該房屋之
    地基，故土地及房屋同屬於一人，而將土地及房屋分開、同
    時或先後出賣，其間雖無地上權設定，然除有特別情事，可
    解釋為當事人之真意，限於賣屋而無基地之使用外，均應推
    斷土地承買人默許房屋承買人繼續使用土地。尋繹其規範之
    本旨，乃側重於房屋所有權與基地利用權一體化之體現，並
    基於房屋既得使用權保護原則之考量，進一步肯認基地使用
    權不因基地物權之嗣後變動而受影響，藉以調和土地與建物
    之利用關係，庶符社會正義之要求。是房屋所有人對土地所
    有人原已取得基地利用權，嗣將土地或房屋出賣因致房地異
    主時，雖與上開判例所稱之「土地及房屋同屬一人」情形未
    盡相同，但就該判例規範之目的及債權物權化之趨勢而言，
    得否依「相類事實，應為相同處理」之法理而為類推適用，
    即值深究。』，固有最高法院91年台上字第1919號判決意旨
    可資參照。惟所謂房屋所有人對土地所有人原已取得基地利
    用權者，如屬使用借貸關係，因使用借貸關係屬債之關係，
    原屬貸與人與使用人之特定關係，除當事人另有特約外，僅
    於當事人間有其效力，即貸與人之後手並不當然繼受貸與人
    與房屋所有人間之使用借貸關係，且使用借貸本係無償使用
    性質，不能與租賃相提並論，使用借貸亦未如租賃有民法第
    425 條規定，故土地所有權移轉於他人後，除已得該他人即
    現在之所有人同意繼續使用外，土地使用人縱經原所有人無
    償提供使用或允許借用，亦不能以之拘束現在之所有人，而
    對現在之所有人主張有使用該土地之權利。因此，基於上開
    使用借貸關係之特殊性，並參酌類推適用係屬一種基於平等
    原則及社會通念的填補法律漏洞方法，本院因認關於房屋所
    有人對土地原所有人業已因使用借貸關係而取得基地之利用
    權者，其土地之現所有人與房屋所有人間是否得逕予類推適
    用民法第425 條之1 規定，而認於房屋所有人與土地現所有
    人間，在房屋得使用期限內，推定有租賃關係存在，應視具
    體個案之土地所有權人行使所有權，有無違反誠信原則或公
    共利益或有權利濫用之情形為斷，非可一概而論。經查：
  (1)依被告丁○○、丙○○於本院93年度執字第35233 號拍賣抵
    押物強制執行事件95年6 月6 日現場履勘時所為之陳述，渠
    等已自承系爭Ｂ、Ｃ建物分別為渠等出資所建，且係無償使
    用系爭土地，此並為系爭土地原所有權人庚○○當場所肯認
    ，有是日執行（堪測）筆錄附於該執行卷內可稽，可徵被告
    丁○○、丙○○2 人於系爭土地上興建系爭Ｂ、Ｃ建物，雖
    已自系爭土地原所有人處取得基地利用權，但係單純之使用
    借貸關係，而由於被告丁○○、丙○○雖曾於上開執行事件
    中原告參與投標前聲明異議，然卻始終未提出如本件被證1
    所示之協議同意書，並進而主張系爭土地實為訴外人辛○借
    訴外人庚○○之名登記者，且訴外人辛○有意將渠就系爭土
    地之權利分歸9 名子女共享，而訴外人庚○○亦同意配合辦
    理，甚至於系爭土地遭他人聲請法院強制執行後，仍未積極
    依上開協議同意書內容行使權利，以致原告誤認渠等與原所
    有人庚○○間僅有單純之使用借貸關係，孰不知出資購買系
    爭土地者實為訴外人辛○，訴外人庚○○僅係借名登記之人
    ，且訴外人辛○購買之目的，即係在供被告丁○○、丙○○
    兄弟姊妹等人長久居住之用，誠非單純之使用借貸關係可比
    。因此，倘於原告不知有上開協議同意書之情況下，即認原
    告於拍定取得系爭土地所有權後，被告丁○○、丙○○得以
    上開協議同意書所載內容，抗辯渠等就系爭土地並非僅係單
    純之使用借貸關係可比，而應有民法第425 條之1 規定之類
    推適用，如此顯然將對原告造成因無法預測致為錯誤決定之
    不公平情形，有違誠信原則，且易助長被告等人希冀以占用
    系爭土地之中間部分，而達成得以全面使用系爭土地之不當
    目的。
  (2)又，復參以本件系爭Ｂ、Ｃ建物，依被告丁○○、丙○○所
    自承，以及經本院現場履勘結果可知，均係為老舊不堪之鋼
    筋混凝土造建物（見91年度執字第9698號卷內所附之照片）
    ，且屋齡已長達30餘年（見本院卷第64頁），殘餘使用價值
    顯然已所剩無幾，如依執行卷內之鑑定報告單價每坪15,000
    元計算，系爭Ｂ建物之價值約為24萬元、系爭Ｃ建物之價值
    約為36萬元，合計僅約為60萬元，故實無所謂保護使用權之
    必要。更何況，進步言之，被告丁○○、丙○○亦可輕易「
    翻新」該土地上建物，使其使用土地之關係無法因建物已屆
    使用年限而結束。如此，相較於原告即土地所有權人對系爭
    土地之經濟利用價值，與建物房屋之殘餘利用價值，若認本
    案得類推適用民法第425 條之1 規定而許被告丁○○、丙○○繼續使用，勢將造成原告花費近1,500 萬元所購得價值高
    達1,800 萬元（參見鑑定報告所評鑑之總值）之系爭土地，
    無法整體開發利用，甚至形成根本無法利用之窘境，兩相比
    較之下，其結果顯屬過當，有害及公共利益，並對原告有失
    公平。
  (3)此外，原告之行使所有權，亦無權利濫用情形可言（詳後述
    ）。依此，綜合上述，本院因認本件並不得類推適用民法第
    425條之1 規定，否則即與誠信原則及公共利益等有違。
伍、關於「原告訴請拆屋還地，是否為權利濫用？」爭點部分：
    按權利之行使，不得違反公共利益，或以損害他人為主要目
    的，民法第148 條第1 項固定有明文可參。惟權利濫用禁止
    原則，於適用時除須注意權利人於行使權利時，於主觀上有
    無以損害他人為主要目的外，在客觀上尚須綜合權利人因權
    利行使所能取得之利益，與其權利之行使對於他人及社會國
    家整體可能造成之損失，加以比較衡量。經查：
  (一)系爭土地地目為建，面積達313 平方公尺，換算坪數幾近95
    坪，且其四周雖與20、20之6 、20之18、17、31之29、31之
    28、31之22、31之21、21之11等多筆土地相鄰，界線未能呈
    全然筆直之直線，然格局仍屬方正完整，並非畸零地或存有
    不利於整體發展之缺陷，自有供建築或其他具可期待性之具
    體經濟價值，況被告對於原告主張係為整地供建築使用，始
    訴請拆屋還地乙節，亦從未加以爭執，堪認本件請求乃原告
    為開發利用系爭土地而本於所有權之正當行使，尚難認係以
    損害他人為主要目的。
  (二)再者，依被告丁○○、丙○○所自承之內容以觀，渠等所有
    之系爭Ｂ建物、與系爭Ｃ建物均係於60幾年間即已興建（見
    本院卷第28頁、第64頁），距今屋齡已有30餘年之久，且係
    屬外觀老舊，未辦保存登記之違章建築（見91年度執字第96
    98號卷內所附之照片），顯然所殘存之經濟價值並不會太高
    （倘以執行卷內之鑑定報告單價每坪15,000元計算，二者合
    計約60萬元）。然反觀如不拆除被告丁○○、丙○○所占用
    之部分，則由於系爭Ｂ、Ｃ建物所在位置乃係位於系爭土地
    之近中間部分，倘不予拆除，將導致系爭土地成為近中央部
    分無法利用，僅餘四周土地可供使用之怪異情形，勢將嚴重
    破壞系爭土地格局之完整性，而大大減損系爭土地開發利用
    之經濟效益，則原告因此受有之利益損失誠不可謂不大。此
    外，被告復無從證明原告收回系爭土地所得利益較少，而拆
    除其房屋受損較鉅。是本院經二相權衡下，認當無強求原告
    放棄正當權利之行使，勉為接受土地呈不規則形狀而難以開
    發利用之理。故被告抗辯原告訴請拆除占用系爭土地之地上
    建物係屬權利濫用云云，亦核無足採。
陸、按當事人主張有利於己之事實者，就其事實有舉證之責任，
    民事訴訟法第277 條前段定有明文；又「以無權占有為原因
    ，請求返還土地者，占有人對土地所有權存在之事實無爭執
    ，而僅以非無權占有為抗辯者，土地所有權人對其土地被無
    權占有之事實無舉證責任，占有人自應就其取得占有係有正
    當權源之事實證明之」，亦有最高法院85年度台上字第1120
    號判決意旨可資參照。原告主張被告丁○○、丙○○係屬無
    權占有之事實，既為被告丁○○、丙○○所否認，並辯稱係
    有權占用系爭土地云云，依上開說明，自應由被告丁○○、
    丙○○就其占有系爭土地係有合法權源之有利於己之事實，
    負舉證之責任。又被告丁○○、丙○○所舉占有系爭土地之
    合法權源，乃係以本件應有民法第425 條之1 之適用或類推
    適用以及最高法院48年台上字第1457號判例意旨之適用為據
    ，然被告丁○○、丙○○上開所辯，係屬均無足採等情，業
    經本院認定如前（參見前揭有關爭執事項(一)之判斷部分），
    而被告丁○○、丙○○復無另舉出尚有何正當權源得以占有
    系爭土地，自應認原告主張被告丁○○、丙○○係屬無權占
    用等語，並非子虛，被告丁○○、丙○○辯稱渠等所有建物
    占用系爭土地，係有正當權源，非為無權占用云云，應屬無
    據，為不可取。
柒、次按所有人對於無權占有或侵奪其所有物者，得請求返還之
    ；對於妨害其所有權者，得請求除去之，民法第767 條前、
    中段定有明文。又，房屋之拆除為一種事實上之處分，未保
    存登記之不動產，法律上雖未取得所有權，但仍取得事實上
    之處分權，該權利人自有拆屋之權能。查被告丁○○、丙○○在系爭土地上有如附圖所示之系爭Ｂ、Ｃ建物（見不爭執
    事項第(二)項），分別占用系爭土地之面積為31.77 平方公尺
    、55.79 平方公尺（見不爭執事項第(四)項），且係屬無權占
    有等情，已如前述，而被告丁○○、丙○○所有之上開建物
    ，雖均係未經保存登記之建物，但分別係由被告丁○○、丙○○出資所興建，為渠等所有乙節，亦為兩造所不爭，是應
    認被告丁○○、丙○○就系爭Ｂ、Ｃ建物有事實上處分權，
    而有拆除之權能。揆諸首揭法條規定，原告自得請求被告丁○○、丙○○將地上物即系爭Ｂ、Ｃ建物拆除，返還土地返
    還予原告。又查土地及房屋雖為各別獨立之不動產，惟房屋
    不能離開土地而單獨存在，使用房屋必須使用該房屋之基地
    ，故房屋所有人無權占用他人所有之基地，縱其同意第三人
    住用該屋，然該第三人因而使用基地，對土地所有人而言，
    仍屬無權占用；且遷讓房屋係拆屋還地之階段行為，土地所
    有人請求無權占用土地之房屋所有人拆屋還地，自得請求現
    占有人自該屋遷出。本件被告甲○○、乙○○雖分別係被告
    丁○○、丙○○之子、女，然均已成年，且渠等並非係基於
    被告丁○○、丙○○之指示而居於該址之事實，復經被告甲○○、丙○○自承在卷（見本院卷第59頁），且原告對此亦
    未有爭執，自堪認被告甲○○、乙○○應係居於自主占有地
    位，而獨立使用上開建物，且係基於被告丁○○、丙○○之
    同意而使用，自為現占有人。又因被告丁○○、丙○○所有
    之系爭Ｂ、Ｃ建物，係屬無合法權源而存在於原告所有之系
    爭土地上，是依前揭說明，原告自亦得請求占用土地者遷出
    ，故原告請求被告甲○○、乙○○自上開建物內遷出，誠屬
    於法有據，應予准許。
捌、又按無法律上之原因而受利益，致他人受損害者，應返還其
    利益，民法第179 條定有明文。本件被告丁○○、丙○○無
    權占有原告之系爭土地，依社會通常之觀念，可獲得免於支
    付租金之利益，致原告受有損害，原告自得依民法第179 條
    規定，請求返還其占用系爭土地相當於租金之不當得利。至
    該金額究以若干為適當，依土地法第105 條準用同法第97條
    、土地法施行法第25條之規定，應參酌基地之位置、工商繁
    榮之程度、占用人利用基地之經濟價值及所受利益等項，在
    申報地價年息百分之10限度內決定之，並非必達申報地價百
    分之10之最高額。又計算「土地申報總價額」之基準，依土
    地法施行法第25條、土地法第148 條、平均地權條例第16條
    等規定，係以土地所有權人依法所申報之地價為其法定地價
    ，如土地所有權人未於公告期間申報地價者，始以公告地價
    百分之80為其申報地價。經查：系爭土地係位於臺北縣三重
    市，經由寬約1 米半之小徑，可連接臺北縣三重市○○街21
    0 巷道路，該道路為雙向2 線道，可通往二重疏洪道，且系
    爭土地鄰近有二重國小、三重商工、二重國中、並周圍住宅
    林立，生活機能尚可，交通順暢等情，亦經原告陳明，並有
    現場照片附卷（見本院卷第85、86頁），且經本院履勘現場
    時查明屬實，製有勘驗筆錄在卷可參（見本院卷第57頁），
    基此，本院認原告主張被告丁○○、丙○○應分別給付原告
    相當於不當得利之租金，應以土地申報總價額百分之10計算
    ，猶屬過高，應分別以百分之6 為適當。而系爭土地之申報
    地價係以每平方公尺11,840元計算，業經兩造協議所不爭執
    （見不爭執事項第(四)項），故被告丁○○自95年8 月11日原
    告收受權利移轉證書取得系爭土地所有權之日起至96年1 月
    10日止，計有5 個月，應給付原告相當於租金之不當得利為
    9,40 5元【計算式：11,840元/ 平方公尺×31.77 平方公尺
    ×6 ％÷12月＝1,881 元/ 月，元以下四捨五入；1,881 元
    / 月×5 月＝9,405 元】，並應自96年1 月11日起至拆屋還
    地日止，按月給付原告1,881 元；被告丙○○自95年8 月11
    日原告收受權利移轉證書取得系爭土地所有權之日起至96
    年1 月10日止，計有5 個月，應給付原告相當於租金之不當
    得利為16,515元【計算式：11 ,840 元/ 平方公尺×55.79
    平方公尺×6 ％÷12月＝3,303 元/ 月，元以下四捨五入；
    3,303 元/ 月×5 月＝16,515元】，並應自96年1 月11日起
    至拆屋還地日止，按月給付原告3,303 元。至原告請求超過
    上開範圍之部分，則屬無據，難予准許。
玖、從而，承前所述，原告依民法767 條前、中段規定，請求被
    告丁○○、丙○○將坐落系爭土地上如附圖所示系爭Ｂ、Ｃ
    建物，面積分別為52.47 平方公尺、78.16 平方公尺拆除，
    將占有之系爭土地（面積各為31.77 平方公尺、55.79 平方
    公尺）返還原告，被告甲○○、乙○○並應自上開附圖所示
    系爭Ｂ、Ｃ建物內遷出，以及依不當得利返還請求權，請求
    被告丁○○、丙○○應各給付原告9,405 元、16,515元，及
    均自96年1 月11日起至拆屋還地日止，按月各給付原告1,88
    1 元、3,303 元，核屬正當，應予准許，逾上開範圍之請求
    ，則為無理由，應予駁回。
拾、反訴部分：
    查本件並無民法第425 條之1 之適用或類推適用以及最高法
    院48年台上字第1457號判例意旨之適用乙情，業經本院認定
    如前（參見前揭有關爭執事項(一)之判斷部分）。從而，反訴
    原告基於民法第425 條之1 規定之適用或類推適用法律關係
    ，請求確認反訴原告與反訴被告間，就反訴原告分別所有如
    附圖所示系爭Ｂ、Ｃ建物部分，與反訴被告所有之系爭土地
    間，有租賃關係存在，即為無理由，應予駁回。
拾壹、關於本訴部分，兩造均陳明願供擔保，聲請宣告假執行或
      免為假執行，於原告勝訴部分，合於法律規定，爰分別酌
      定相當之擔保金額宣告之；至原告其餘假執行之聲請，因
      該部分之訴業經駁回，其假執行之聲請亦失所附麗，應併
      駁回之。
拾貳、因本案事證已臻明確，兩造其餘主張、陳述及所提之證據
      暨攻擊防禦方法，經本院審酌後，認與本案判斷結果無影
      響，均毋庸再予一一審酌，附此敘明。
拾、結論：本件原告之訴為一部有理由，一部無理由；反訴原
      告之訴為無理由，依民事訴訟法第79條、第78條、第85條
      第1 項前段，第390 條、第392 條，判決如主文。
中    華    民    國    97    年    7     月    23    日
                  民事第一庭    法  官  黃若美
以上正本係照原本作成
如對本判決上訴，須於判決送達後20日內向本院提出上訴狀
中    華    民    國    97    年    7     月    23    日
                                書記官  洪惠玲


司法院資訊處製作；財團法人民間司法改革基金會備份。
